【裁判字號】    95,訴,85
【裁判日期】    950309
【裁判案由】    毒品危害防制條例
【裁判全文】
臺灣板橋地方法院刑事判決                95年度訴字第85號
公  訴  人  臺灣板橋地方法院檢察署檢察官
被      告  甲○○
右列被告因違反毒品危害防制條例案件，經檢察官提起公訴（94
年度核退毒偵字第2510號），移送併辦（台灣板橋地方法院檢察
署95年度毒偵字第990 號）嗣因被告就被訴事實為有罪之陳述，
本院告知被告簡式審判程序之旨，並聽取當事人之意見後，裁定
改由受命法官獨任依簡式審判程序進行，判決如左：
    主  文
甲○○連續施用第一級毒品，累犯，處有期徒刑捌月，扣案之第
一級毒品海洛因伍包之外包裝伍只沒收，其內之第一級毒品海洛
因（毛重壹點伍公克）沒收銷燬之，扣案之殘渣袋柒個沒收，其
內之海洛因殘渣（量微無法秤重）沒收銷燬之，扣案之吸管壹支
、注射針筒貳支均沒收。
    事  實
一、甲○○有竊盜及煙毒前科，最近一次因違反肅清煙毒條例案
    件，經本院於民國八十四年八月二十二日以八十四年度訴字
    第一一五三號刑事判決判處有期徒刑三年五月確定，因已在
    監執行他案，檢察官乃於八十四年十一月十一日命為接續執
    行，刑期自八十九年十月八日起算至九十三年三月七日，嗣
    於八十八年二月一日因縮短刑期假釋出監，嗣再撤銷假釋於
    於八十九年十月十六日入監執行，並於九十四年三月三十一
    日因縮短刑期期滿執行完畢，另其於假釋期中復因施用毒品
    案件，經本院於八十九年一月三十一日以八十九年度毒聲字
    第四四五號裁定送觀察、勒戒後，因認有繼續施用毒品之傾
    向，並經本院以八十九年度毒聲字第三０二０號裁定令入戒
    治處所施以強制戒治，嗣經本院以八十九年度毒聲字第五五
    五四號裁定停止戒治，所餘期間付保護管束，並於九十年五
    月四日保護管束期滿未經撤銷以強制戒治執行完畢論，嗣經
    臺灣板橋地方法院檢察署檢察官於九十年六月十一日以九十
    年度戒毒偵字第三七九號不起訴處分確定。詎甲○○仍不知
    悔悟，復基於施用第一級毒品海洛因之概括犯意，於上開強
    制戒治執行完畢釋放後之五年內即自九十四年九月十四日上
    午某時起至九十五年一月十七日中午許止，在臺北縣三峽鎮
    ○○路○段旁邊空地及其位於臺北縣三峽鎮○○路○段一四
    七巷十六號、桃園縣中壢市○○路四０六號三樓之十三之住
    處內（檢察官起訴書載為於九十四年九月十四日下午一時許
    為警採集尿液往前回溯二十六小時內，在不詳地點），以將
    海洛因摻水調和後再以注射針筒施打入體內之方式施用毒品
    海洛因，約二至三日施用一次，連續多次施用第一級毒品海
    洛因。嗣先於九十四年九月十四日上午十一時三十分許，在
    台北縣三峽鎮○○路○段三七０巷五號二樓為警查獲，並扣
    得其所有供注射海洛因用之注射針筒一支（業經清洗無海洛
    因殘留），並採集其尿液送驗，嗣又於九十五年一月十八日
    中午十二時四十五分許，在台北縣三峽鎮○○路○段三七０
    巷口，再度為警查獲，並扣得其所有之海洛因五包（毛重一
    ．五公克）、裝海洛因用後之殘渣袋七個（內有海洛因殘渣
    量微無法秤重）、摻海洛因用之吸管一支及注射海洛因用之
    注射針筒一支（業經清洗無海洛因殘留），並採集其尿液送
    驗。
三、案經臺北縣政府警察局三峽分局報請臺灣板橋地方法院檢察
    署檢察官偵查起訴及移送併辦。
    理  由
壹、程序方面：
    按本件被告甲○○所犯係死刑、無期徒刑、最輕本刑為三年
    以上有期徒刑以外之罪，其於準備程序就前揭被訴事實為有
    罪之陳述，經法官告知簡式審判程序之旨，並聽取其與公訴
    人之意見後，本院認無不得或不宜改依簡式審判程序進行之
    處，爰依刑事訴訟法第二百七十三條之一第一項、第二百八
    十四條之一，裁定本件由受命法官獨任進行簡式審判程序，
    合先敘明。
貳、實體方面：
  一、訊據被告甲○○對於右揭犯罪事實均坦承不諱，本院復審
      酌：
    (一)查被告前因施用毒品案件，經本院於八十九年一月三十一
      日以八十九年度毒聲字第四四五號裁定送觀察、勒戒後，
      因認有繼續施用毒品之傾向，並經本院以八十九年度毒聲
      字第三０二０號裁定令入戒治處所施以強制戒治，嗣經本
      院以八十九年度毒聲字第五五五四號裁定停止戒治，所餘
      期間付保護管束，並於九十年五月四日保護管束期滿未經
      撤銷以強制戒治執行完畢論，嗣經臺灣板橋地方法院檢察
      署檢察官於九十年六月十一日以九十年度戒毒偵字第三七
      九號不起訴處分確定之事實，有臺灣高等法院被告全國前
      案紀錄表一份、台灣板橋地方法院檢察署檢察官九十年度
      戒毒偵字第三七九號不起處分書電腦列印本一份在卷可按
      。是被告於涉本案之前，業經強制戒治執行完畢後釋放甚
      明。
    (二)次查，經警將被告遭查獲時所採之尿液送驗結果，係呈嗎
      啡陽性反應，此有台北縣政府警察局三峽分局查獲毒品危
      害防制條例案姓名對照表二紙、台灣檢驗科技股份有限公
      司九十四年十月三日、九十五年二月十日濫用藥物尿液檢
      驗報告各一份在卷可稽。又查：
      (1)海洛因施用入人體後水解還原成嗎啡，再循嗎啡之代謝
        方式排出體外，業據行政院衛生署藥物食品檢驗局以七
        十三藥檢壹字第○三○二二一號函說明綦詳，且尿液中
        能否驗出嗎啡陽性反應，與其投與量、投與途徑、採尿
        時間、個人體質及檢測方法之靈敏度有關，國外曾有文
        獻報導注射六毫克之海洛因鹽酸鹽，其代謝物嗎啡之平
        均可檢出時限約為二十六小時，亦經行政院衛生署藥物
        食品檢驗局於八十一年九月八日以（八一）藥檢壹字第
        八一一四八八五號函釋明在案。
      (2)再者，前揭尿液檢驗報告載明係以ＧＣ／ＭＳ（即氣相
        層析質譜儀分析法）方法作為確認檢驗之方式，而該方
        法之原理係檢品經氣化後，通過層析管分離純化，再將
        純化後之成分循序送入質譜儀做個別鑑定。因質譜儀所
        測定之圖譜，在化學上被公認具有指紋特性，故可據以
        完全判定該檢品係為何種化合物。職是，台北榮民總醫
        院即認為若以氣相層析質譜儀（ＧＣ／ＭＳ）作藥物及
        其代謝產物之定性及定量分析，幾乎不會有偽陽性反應
        產生，此經該院於八十三年四月七日以八三北總內字第
        三○五九號函釋明在案。
      (4)準此而論，被告之尿液經以氣相層析質譜儀分析法檢驗
        ，既係呈嗎啡陽性反應，顯見被告應有在前揭犯罪時間
        施用第一級毒品海洛因之行為甚明。
    (三)此外，並有被告所有之海洛因五包（毛重一．五公克）、
      裝海洛因用後之殘渣袋七個（內有海洛因殘渣量微無法秤
      重）、摻海洛因用之吸管一支及注射海洛因用之注射針筒
      二支（業經清洗無海洛因殘留），扣案可資佐証。
    (四)綜上所述，被告前因施用毒品，且於前揭強制戒治執行完
      畢釋放後，五年內再犯本件施用第一級毒品海洛因，事證
      應屬明確，其犯行應堪認定。
  二、查海洛因屬毒品危害防制條例第二條第二項第一款所規定
      之第一級毒品，核被告所為，係犯毒品危害防制條例第十
      條第一項施用第一級毒品罪。被告持有毒品，復進而施用
      ，其持有毒品之低度行為，為施用毒品之高度行為所吸收
      ，均不另論罪。被告先後多次施用第一級毒品海洛因之犯
      行，時間緊接，所犯構成要件相同，顯係基於概括犯意為
      之，為連續犯，依刑法第五十六條規定，以一罪論，並加
      重其刑。又被告基於施用第一級毒品海洛因之概括犯意，
      自九十四年九月十四日上午某時起至九十五年一月十七日
      日中午許止，連續施用第一級毒品之犯行，除起訴書所載
      九十四年九月十四日下午一時許為警採尿前二十六小時施
      用第一級毒品之犯行業經起訴外，其餘多次施用第一級毒
      品之犯行雖未經檢察官起訴，然此部分與前開起訴判罪部
      分均有連續犯之裁判上一罪關係，為原起訴效力所及，基
      於審判不可分原則，本院自得一併審理，附此敘明。又被
      告因違反肅清煙毒條例案件，經本院於民國八十四年八月
      二十二日以八十四年度訴字第一一五三號刑事判決判處有
      期徒刑三年五月確定，因已在監執行他案，檢察官乃於八
      十四年十一月十一日命為接續執行，刑期自八十九年十月
      八日起算至九十三年三月七日，嗣於八十八年二月一日因
      縮短刑期假釋出監，嗣再撤銷假釋於於八十九年十月十六
      日入監執行，並於九十四年三月三十一日因縮短刑期期滿
      執行完畢之事實，此有前揭臺灣高等法院被告全國前案紀
      錄表一份在卷足憑，其受有期徒刑執行完畢，於五年以內
      再犯本件最重本刑為有期徒刑以上之罪，為累犯，應依刑
      法第四十七條之規定，加重其刑，爰依法遞加之。爰審酌
      被告已有因施用毒品經強制戒治後，獲不起訴處分之寬典
      ，猶因施用海洛因再犯本罪，顯未衷心悛悔，漠視法令之
      禁制，恣意濫用藥品，甚為可訾，兼衡其施用海洛因所生
      危害實以自戕健康為主，於他人尚無明顯重大危害及其犯
      後終能供認無隱，態度良好等一切情狀，量處如主文所示
      之刑，以資懲儆。又扣案之海洛因五包（毛重一點五公克
      ）、裝海洛因用後之殘渣袋七個其內之海洛因殘渣（量微
      無法秤重），既屬第一級毒品，爰依毒品危害防制條例第
      十八條第一項前段規定，均併予宣告沒收銷燬之；至該海
      洛因五包之外包裝袋及裝海洛因用後之殘渣袋七個，均係
      用於包裹毒品，防其裸露、潮濕，便於攜帶施用，亦係供
      施用毒品所用之物，且係被告所有，此據被告於本院審理
      時供明在卷，爰依刑法第三十八條第一項第二款規定，亦
      併予宣告沒收。另扣案之吸管一支、注射針筒二支（業經
      清洗無海洛因殘留）係供本件施用第一級毒品海洛因犯罪
      所用之物，且均係被告所有，業據被告於本院審理時供明
      在卷，爰依刑法第三十八條第一項第二款規定，同均併予
      宣告沒收之。
  三、另被告於九十五年一月十八日為警查獲時所採之尿液經送
      驗結果除有前述之嗎啡陽性反應外，尚有甲基安非他命之
      陽性反應，被告應尚涉有施用第二級毒品甲基安非他命犯
      行，惟此部分未據檢察官起訴復與本件已起訴論罪科刑之
      部分並無裁判上一罪之關係，本院無從併予審究，宜由檢
      察官另行偵處，併此說明。
據上論斷，應依刑事訴訟法第二百七十三條之一第一項、第二百
九十九條第一項前段，毒品危害防制條例第十條第一項、第十八
條第一項前段，刑法第十一條、第五十六條、第四十七條、第三
十八條第一項第二款，判決如主文。
本案經檢察官郭學廉到庭執行職務。
中    華    民    國    95    年    3     月    9     日
                    刑事第二庭    法  官  李釱任
右正本證明與原本無異
如不服本判決應於送達後十日內向本院提出上訴狀
                                 書記官   張惠芳
中    華    民    國    95    年    3     月    9     日
附錄本案論罪科刑法條全文：
毒品危害防制條例第十條
施用第一級毒品者，處六月以上五年以下有期徒刑。


司法院資訊處製作；財團法人民間司法改革基金會備份。
